臺灣高等法院臺中分院刑事判決
110年度上易字第365號
上  訴  人  臺灣南投地方檢察署檢察官 
被      告  胡紫緹



上列上訴人因被告賭博案件，不服臺灣南投地方法院109年度易
字第212號中華民國110年2月24日第一審判決（起訴案號：臺灣
南投地方檢察署109年度偵字第1131號），提起上訴，本院判決
如下：
    主      文
原判決撤銷。
胡紫緹共同意圖營利，聚眾賭博，處有期徒刑參月，如易科罰金
，以新臺幣壹仟元折算壹日。緩刑貳年，緩刑期間向指定之政府
機關、政府機構、行政法人、社區或其他符合公益目的之機構或
團體，提供肆拾小時之義務勞務，緩刑期間交付保護管束。扣案
之犯罪所得新臺幣參萬元沒收。
    事實及理由
壹、犯罪事實：
  胡紫緹（原名胡嘉玲) 自民國104 年某日起迄106 年間，與
    姓名年籍不詳之成年人，共同基於賭博、意圖營利，供給賭
    博場所及聚眾賭博之犯意，以時薪新臺幣（下同）100 元之
    代價，受雇於真實姓名年籍不詳之成年男子，在○○○○○○○○○O
     ＯＯＯＯＯO 段路口之某公寓內，從事接收賭客所傳真資料之工
    作，並提供其所申設之國泰世華商業銀行股份有限公司帳號
    000000000000號帳戶（下稱本案帳戶）予上開年籍不詳之成
    年男子，做為賭客匯款帳戶使用，上開年籍不詳之成年男子
    即於前揭公寓利用電話、傳真、網站等方式接收不特定賭客
    下注，其賭博方式為俗稱「二星」、「三星」、「四星」、
    「特別號」、「台號」、「特尾」、「港特碰」等下注模式
    ，即賭客依喜好簽選號碼下注，每簽選1組號碼賭金新臺幣
    （下同）100元，再核對香港六合彩開獎號碼決定輸贏，對
    中「二星」、「三星」、「四星」者，每注分別可得新臺幣
    （下同）5,700元、57,000元及75萬元之彩金；對中「特別
    號」者，每注可賠付3,600元；對中「台號」者，每注賠付9
    00至3,000元彩金；對中「特尾」者，每注依香港倍數表賠
    付彩金；對中「港特碰」者，每注依倍數表賠付彩金；對中
    「地下今彩539」之「二星」、「三星」、「四星」者，每
    注分別可得5,300元、57,000元及80萬元之彩金；如未對中
    ，則所繳交之賭金全歸該不詳人士所有，以此方式經營六合
    彩賭博，而與不特定之賭客對賭，胡紫緹於受雇期間並因而
    獲得3萬元之薪資。嗣警方另案查獲陳鳳如集團涉嫌賭博，
    追查賭資去向帳戶後，發覺有謝忠豪、鄭潤糴、黃鳳山等賭
    客將賭資匯入本案帳戶內而為簽賭（謝忠豪、鄭潤糴所犯賭
    博罪部分業經判刑確定，黃鳳山部分則經不起訴處分確定) 
    ，因而查獲上情。
  案經彰化縣警察局北斗分局報告臺灣南投地方檢察署檢察官
    偵查起訴。
貳、認定犯罪事實所憑證據及理由：
  證據能力部分：
　　 ㈠按被告以外之人於審判外之言詞或書面陳述，除法律有規
       定者外，不得作為證據；又被告以外之人於審判外之陳
       述，雖不符刑事訴訟法第159 條之1 至第159 條之4 之
       規定，而經當事人於審判程序同意作為證據，法院審酌
       該言詞陳述或書面陳述作成時之情況，認為適當者，亦
       得為證據。當事人、代理人或辯護人於法院調查證據時
       ，知有第159 條第1 項不得為證據之情形，而未於言詞
       辯論終結前聲明異議者，視為有前項之同意，刑事訴訟
       法第159 條第1 項及第159 條之5分別定有明文。經查，
       本判決下列所引用被告胡紫緹以外之人於審判外之陳述
       ，檢察官、被告胡紫緹迄於本院言詞辯論終結前均未聲
       明異議（見本院卷第41至43頁），本院審酌上開證據資
       料作成時之情況，尚無違法不當或證明力明顯過低之瑕
       疵，亦認為以之作為證據應屬適當，爰依上開規定，認
       前揭證據資料均有證據能力。
　　 ㈡次按除法律另有規定外，實施刑事訴訟程序之公務員因違
       背法定程序取得之證據，其有無證據能力之認定，應審
       酌人權保障及公共利益之均衡維護，刑事訴訟法第158 
       條之4定有明文。本案以下所引用之非供述證據，並無證
       據證明係實施刑事訴訟程序之公務員違背法定程序所取
       得，且經本院於審理時合法踐行調查程序，自應認均具
       有證據能力，得作為證據。
  得心證之理由：
    ㈠訊據被告固坦承以時薪100元之代價，受雇於該真實姓名年
      籍不詳之成年男子，在○○○○○○○○○OＯＯＯＯＯOＯ路口之某公寓
      內，從事接收賭客所傳真資料之工作，並提供本案帳戶予
      上開年籍不詳之成年男子，做為賭客匯款帳戶使用等情（
      見警卷第2、3頁、偵卷第606、607頁、原審卷第33、67頁
      、第61頁反面），惟矢口否認有何共同賭博、意圖營利，
      供給賭博場所及聚眾賭博之犯行，辯稱：我主觀上只是幫
      助賭博之犯意云云（見原審卷第33、67頁）。然上開犯罪
      事實，業經證人謝忠豪、鄭潤糴、黃鳳山於警詢時證述明
      確（參見偵卷第124頁至135頁、第140頁至148頁、第154
      頁至171頁、第209頁至220頁），並有本案帳戶申登人資
      料、交易明細各1份在卷可稽（見警卷第7頁至10頁）。被
      告亦坦承以時薪100元之代價，受雇於該真實姓名年籍不
      詳之成年男子，在○○○○○○○○○OＯＯＯＯＯOＯ路口之某公寓內，
      從事接收賭客所傳真資料之工作，並提供本案帳戶予上開
      年籍不詳之成年男子，做為賭客匯款帳戶使用，核與上開
      證據吻合，足認被告之任意性自白與事實相符。
    ㈡被告雖否認與該不詳年籍之男子共同基於賭博、意圖營利
      ，供給賭博場所及聚眾賭博之犯意為上開犯行。惟按現行
      刑法關於（共同）正犯、從犯（幫助犯）之區別，係以其
      主觀之犯意及客觀之犯行為標準。凡以自己犯罪之意思而
      參與犯罪，無論其所參與者是否係犯罪構成要件之行為，
      皆為（共同）正犯，其以幫助他人犯罪之意思而參與犯罪
      ，其所參與者，苟係犯罪構成要件之行為，亦為（共同）
      正犯，必以幫助他人犯罪之意思而參與犯罪，其所參與者
      又為犯罪構成要件以外之行為，始為從犯（幫助犯）（最
      高法院25年上字第2253號判決意旨參照）。被告於警詢時
      自承「每周一、三、五日19至20時，或19至21時前往公司
      接聽電話及接收傳真單工作，客戶會將報表傳真到公司，
      内容有『二』、『三』、『四』、『車』等項目，各項目中有很多
      數字，客戶傳真後會撥打電話進公司確認是有收到傳真單
      子，我收到傳真資料後就交給同事處理，我每小時的薪資
      為新臺幣100元，每日工作完後公司裡面的同事就會將當
      日的薪資給我，公司裡面有3、4名男女，何人是負責人我
      不知道。」等語（見警卷第3頁），於原審審理時亦供稱
      ：「我就是把傳真資料接受後交給我同事，我沒有幫忙下
      注或是KEY IN電腦資料。我並沒有看傳真内容。不過後來
      我做久了之後，我就知道應該就是賭博」等語（見原審卷
      第62頁），則被告在前揭公寓接聽電話及接收傳真單，顯
      已為聚眾賭博之構成要件行為，且被告係以時薪100元之
      代價為本案犯行，則該不詳年籍男子經營六合彩賭博之時
      間越長，被告所能獲取之報酬越多，被告顯亦有意圖營利
      之主觀犯意，係以自己犯罪之意思而參與犯罪，應為賭博
      、意圖營利，供給賭博場所及聚眾賭博之共同正犯甚明。
      故被告前揭辯解，為本院所不採。
    ㈢綜上所述，本案事證明確，被告犯行堪以認定，應予依法
      論科。
參、論罪科刑之理由：
　按行為後法律有變更者，適用行為時之法律，但行為後之法
    律有利於行為人者，適用最有利於行為人之法律，刑法第2
    條第1 項固定有明文。惟查，本案被告應適用之刑法第266
    條、第268 條規定，在本案行為後，雖於108 年12月25日修
    正公布，並自同月27日起生效，然此次修正，僅係將罰金刑
    部分，依刑法施行法第1 條之1 第2 項前段所定罰金刑提高
    標準加以換算，並未變更實質內容，不生有利或不利被告之
    影響，尚無新舊法比較之問題，爰逕行適用修正後之規定。
  又按刑法第268條規定之「供給賭博場所」，係指提供特定處
    所供人從事賭博行為而言；所稱「聚眾賭博」，係指聚集不
    特定人參與賭博之行為，縱未於現實上同時糾集多數人於同
    一處所，但聚集眾人之財物進行賭博者，例如六合彩組頭以
    電話、傳真、通訊軟體之方式供人簽賭之行為，亦屬之。核
    被告所為，係犯刑法第268條前段、第268條後段、第266條
    第1項前段之意圖營利供給賭博場所罪、意圖營利聚眾賭博
    罪，在公眾得出入之場所賭博財物罪。
　被告與姓名、年籍不詳之成年人就上開犯行，有犯意聯絡及
    行為分擔，為共同正犯。
　復按刑事法若干犯罪行為態樣，本質上原具有反覆、延續實
    行之特徵，立法時既予特別歸類，定為犯罪構成要件之行為
    要素，則行為人基於概括之犯意，在密切接近之一定時、地
    持續實行之複次行為，倘依社會通念，於客觀上認為符合一
    個反覆、延續性之行為觀念者，於刑法評價上，即應僅成立
    一罪。學理上所稱「集合犯」之職業性、營業性或收集性等
    具有重複特質之犯罪均屬之，例如經營、從事業務、收集、
    販賣、製造、散布等行為概念者是（最高法院95年度臺上字
    第1079號判決參照），而利用香港六合彩開彩號碼聚集不特
    定之人簽賭下注，於每星期固定之開彩時間對獎，以簽中與
    否論輸贏，藉此牟利，此種犯罪形態，本質上乃具有反覆、
    延續之特質，亦即聚眾賭博之目的既在於營利，當不止對獎
    賭博1次就結束，其必於每星期固定時間反覆對獎賭博，而
    對獎前讓賭客簽賭行為亦係聚眾賭博之延續，因此每週重覆
    之簽賭、對獎，方屬意圖營利聚眾賭博之常態與典型，如有
    中斷應屬例外，則被告自104年某日起迄106年間，在上址幫
    助意圖營利，供給賭博場所及聚眾賭博之行為，依上開說明
    ，於刑法評價上，應認屬集合犯之包括一罪。
　被告以一行為而同時觸犯上開3 罪名，為想像競合犯，應依
    刑法第55條規定，從一重之意圖營利聚眾賭博罪處斷。
　原判決認被告犯行事證明確，而予論罪科刑，固非無見。惟
    被告本案犯行應係與姓名年籍不詳之成年人共同為意圖營利
    供給賭博場所罪、意圖營利聚眾賭博罪，在公眾得出入之場
    所賭博財物罪，為共同正犯，原審判決認定被告為幫助犯，
    容有違誤，檢察官上訴為有理由，應由本院撤銷改判。
　爰審酌被告前無犯罪前科，有臺灣高等法院被告前案紀錄表1
    份在卷可稽（見本院卷第23頁），素行良好，被告行為時已
    有相當社會經驗，竟率爾提供帳戶供他人經營賭博，作為犯
    罪工具，並接收賭客傳真資料，助長賭風及社會僥倖心理，
    影響社會風氣，犯後坦承部分犯行，兼衡其教育程度、從業
    、家庭經濟及生活狀況（見原審卷第67頁），及其犯罪動機
    、目的、手段等一切情狀，量處如主文所示之刑，並諭知易
    科罰金之折算標準。
　被告未曾因故意犯罪受有期徒刑以上刑之宣告，有前開臺灣
    高等法院被告前案紀錄表在卷可憑，其因一時失慮，致罹刑
    章，犯後坦承犯行，已如前述。本院綜核上開各情，認被告
    歷此偵查、審判程序後，當能知所警惕，應無再犯之虞，因
    認所宣告之刑，以暫不執行為適當，爰依刑法第74條第1 項
    第1款規定，併宣告緩刑2年，以啟自新。惟考量被告因相關
    法紀觀念欠缺以致觸法，為使其於緩刑期間保持良好品行以
    避免再犯，以收緩刑後效，另為使被告知所警惕，遵守法令
    ，以免再度觸法，爰依同條第2項第5款規定，命其於緩刑期
    間向指定之政府機關、政府機構、行政法人、社區或其他符
    合公益目的之機構或團體，提供40小時之義務勞務，緩刑期
    間付保護管束。又上開緩刑宣告所附條件，依刑法第75條之
    1第1項第4款規定，違反該負擔情節重大，足認原宣告之緩
    刑難收其預期效果，而有執行刑罰之必要者，得撤銷所為緩
    刑宣告，併此敘明。
　末查，被告於受雇共同營利賭博期間共獲得3萬元之薪資，業
    經檢察官扣案，有臺灣南投地方檢察署收受贓證物品清單及
    贓證物款收據各1 份在卷可佐（見原審卷第41頁至43頁），
    此為被告之犯罪所得，爰依刑法第38條之1第1項之規定，宣
    告沒收。
肆、適用之法律：
　  依刑事訴訟法第369條第1項前段、第364條、第299條第1項
    前段，刑法第28條，第266條、第268條、第55條、74條第1
    項第1款、第2項第5款、第93條第1項第2款，判決如主文。
本案經檢察官陳豐勳提起公訴，檢察官張弘昌提起上訴，檢察官
謝謂誠到庭執行職務。
中　　華　　民　　國　　110 　年　　5 　　月　　27　　日
            刑事第三庭    審判長法　官  胡  忠  文
　　　　　　　　　　　　        法　官  趙  春  碧
　　　　　　　　　　　　　      法　官  楊  欣  怡
以上正本證明與原本無異。
不得上訴。
                                書記官  孫  銘  宏
　　　　　　　　　　　　　　　　
中　　華　　民　　國　　110 　年　　5 　　月　　27　　日

附錄本案論罪科刑法條：
中華民國刑法第266條
在公共場所或公眾得出入之場所賭博財物者，處 3 萬元以下罰
金。但以供人暫時娛樂之物為賭者，不在此限。
當場賭博之器具與在賭檯或兌換籌碼處之財物，不問屬於犯人與
否，沒收之。
中華民國刑法第268條
意圖營利，供給賭博場所或聚眾賭博者，處 3 年以下有期徒刑
，得併科 9 萬元以下罰金。